臺灣高等法院刑事判決
109年度上訴字第4333號
上  訴  人  
即  被  告  石志恩




選任辯護人  鍾承駒律師（法扶律師）          
上列上訴人即被告因違反毒品危害防制條例案件，不服臺灣桃園
地方法院109年度訴字第874號，中華民國109年10月12日第一審
判決（起訴案號：臺灣桃園地方檢察署109年度偵緝字第971號）
，提起上訴，本院判決如下：
    主  文
上訴駁回。
    事  實
一、石志恩明知海洛因係毒品危害防制條例第2條第2項第1款所
    列管之第一級毒品，不得販賣、轉讓或持有，並可預見前妻
    李雅芳（斯時與之同居在桃園市○○區○○路000巷000弄00號5
    樓之居所；2人於民國108年4月29日兩願離婚，李雅芳所涉
    犯行由臺灣桃園地方檢察署檢察官以110年度偵緝字第200號
    提起公訴）所指示交付之物品含有第一級毒品海洛因成分，
    仍分別為下列行為：
  ㈠基於縱轉讓第一級毒品亦不違背其本意之不確定故意，與李
    雅芳共同基於轉讓第一級毒品之犯意聯絡，由李雅芳先透過
    通訊軟體Messenger（下稱Messenger）與鄭俊傑聯繫毒品交
    付事宜，石志恩再依李雅芳透過如附表一編號一所示行動電
    話，使用通訊軟體LINE（下稱LINE）所為之指示，於108年4
    月18日11時30分許，在上開居所社區前，將裝載於菸盒內摻
    有海洛因香菸半支無償轉讓與鄭俊傑。
  ㈡基於縱販賣第一級毒品亦不違背其本意之不確定故意，與李
    雅芳共同基於販賣第一級毒品以營利之犯意聯絡，由李雅芳
    先透過Messenger與鄭俊傑聯繫毒品買賣事宜，石志恩再依
    李雅芳透過如附表一編號一所示行動電話，使用LINE所為之
    指示，於108年7月14日9時51分許，在上開居所社區前，以
    新臺幣（下同）500元之價格，將裝載於菸盒內摻有海洛因
    香菸1支販賣與鄭俊傑，並於收取價金後轉交李雅芳。
二、嗣於108年7月27日17時20分許，為警持搜索票搜索石志恩上
    開居所，查獲李雅芳，並扣得附表一所示之物（其中海洛因
    、散彈槍子彈部分為石志恩所有，其所涉持有第一級毒品、
    持有子彈部分，各經臺灣桃園地方法院以109年度壢簡字第1
    362、1363號判決處刑確定）；另於108年7月26日19時許，
    為警在桃園市○○區○○街0號前搜索鄭俊傑，扣得附表二所示
    之物。
三、案經宜蘭縣政府警察局礁溪分局報告臺灣桃園地方檢察署檢
    察官偵查起訴。
    理  由
壹、證據能力
一、按被告以外之人於審判外之言詞或書面陳述，除法律有規定
    者外，不得作為證據；又被告以外之人於審判外之陳述，雖
    不符刑事訴訟法第159條之1至第159條之4之規定，而經當事
    人於審判程序同意作為證據，法院審酌該言詞陳述或書面陳
    述作成時之情況，認為適當者，亦得為證據。當事人、代理
    人或辯護人於法院調查證據時，知有第159條第1項不得為證
    據之情形，而未於言詞辯論終結前聲明異議者，視為有前項
    之同意，刑事訴訟法第159條第1項及第159條之5分別定有明
    文。經查，本判決下列所引用上訴人即被告石志恩（下稱被
    告）以外之人於審判外之陳述，檢察官、被告及辯護人對於
    證據能力無爭執，迄於本院言詞辯論終結前均未聲明異議（
    見本院卷第85至91、167至181頁），本院審酌上開證據資料
    作成時之情況，尚無違法不當或證明力明顯過低之瑕疵，亦
    認為以之作為證據應屬適當，爰依上開規定，認前揭證據資
    料均有證據能力。
二、次按除法律另有規定外，實施刑事訴訟程序之公務員因違背
    法定程序取得之證據，其有無證據能力之認定，應審酌人權
    保障及公共利益之均衡維護，刑事訴訟法第158條之4定有明
    文。本案以下所引用之非供述證據，並無證據證明係實施刑
    事訴訟程序之公務員違背法定程序所取得，且經本院於審理
    時合法踐行調查程序，自應認均具有證據能力，得作為證據
    。
貳、認定犯罪事實所憑之證據及理由
　　訊據被告固坦承有上開交付菸盒與證人鄭俊傑（下逕稱姓名
    ）之事實，惟堅決否認有何轉讓、販賣第一級毒品之犯行，
    辯稱：我不知道菸盒裡面有毒品，我也不知道500元是什麼
    錢云云（見本院卷第90、178頁），辯護人另辯以：本案轉
    讓、販賣第一級毒品僅由共犯李雅芳（下逕稱姓名）與鄭俊
    傑協商，被告從未接觸，與李雅芳自無主觀上共同轉讓、販
    賣第一級毒品之犯意聯絡，遑論被告根本不知道菸盒內含有
    海洛因云云（見本院卷第86、153至157、179頁）。經查：
一、被告有於上開時、地，依李雅芳指示，將裝載於菸盒內摻有
    海洛因香菸半支、1支交付與鄭俊傑，就事實欄一㈡部分並收
    取500元後轉交李雅芳等事實，業據被告坦承在卷（見本院
    卷第90、178頁），核與李雅芳（見偵24671卷第31至37、47
    至49頁，本院卷第169至173頁）、鄭俊傑（見偵24671卷第2
    53至256頁，訴874卷第113至123頁）證述情節相符，並有監
    視錄影畫面截圖2份（見偵24671卷第131至133、135至141頁
    ）、李雅芳及鄭俊傑間Messenger畫面截圖1份（見偵24671
    卷第125頁）在卷可參，此部分事實，首堪認定。
二、事實欄一㈠部分：
　　被告自承：我知道李雅芳之前有使用海洛因，且之前她有在
    賣毒品，所以我大概知道裡面是什麼東西等語（見訴874卷
    第44至45頁），雖李雅芳證稱：鄭俊傑打Messenger給我，
    請我幫忙找人，我知道他是要拿毒品海洛因，鄭俊傑到了以
    後，我用LINE請被告把桌上菸盒拿給他，我沒有說菸盒內是
    什麼等語（見本院卷第170至172頁），李雅芳固未說明菸盒
    內含毒品海洛因乙節，然被告依李雅芳有施用海洛因、販賣
    毒品之經驗，確已預見李雅芳所指示交付之物品含有海洛因
    成分，卻仍依指示將之轉讓，其所為自係基於縱轉讓第一級
    毒品亦不違背其本意之不確定故意，而與李雅芳具犯意聯絡
    。被告與辯護人上開所辯，要係卸責之詞，不可採信。
三、事實欄一㈡部分：
  ㈠鄭俊傑證稱：我沒有欠李雅芳錢，也沒有跟她借過錢，李雅
    芳不曾跟我說500元是還借款，她要我付錢，我的認知該500
    元是香菸的對價，因為不可能吃海洛因是免費的。我不知道
    毒品行情，她本來說要2,000元，但我只有500元，我就主動
    將500元交給被告，只有講是要給李雅芳的等語（見偵24671
    卷第254頁，訴874卷第117至119、121、123頁），參以李雅
    芳證稱：我跟被告說給鄭俊傑等下會到，請被告拿菸盒給鄭
    俊傑，並要被告記得跟鄭俊傑拿500元，500元是這次買賣海
    洛因香菸之價金等語（見本院卷第172至173頁），堪認本次
    確係被告依李雅芳指示，販賣含有海洛因之香菸1支與鄭俊
    傑，並收取價金500元等情為真。
  ㈡又於事實欄一㈠即108年4月18日，被告已可預見所轉讓者含有
    海洛因成分（業如前述），被告亦自承：108 年4月18日我
    依李雅芳指示將菸盒交給鄭俊傑，後來李雅芳回家，我有問
    她為何要拿菸盒給鄭俊傑，李雅芳說有放海洛因在裡面等語
    （見偵緝971卷第100頁），則被告於為事實欄一㈠轉讓第一
    級毒品犯行後，李雅芳已明確告知被告當時所交付之物品即
    為海洛因等情，於相距不到3個月之108年7月14日，李雅芳
    復以相同方式，指示被告交付裝有物品之菸盒予鄭俊傑，被
    告2次行為所交付物品之包裝相類，交付對象同一，可認定
    被告應可預見此次李雅芳指示交付之物品含有海洛因成分，
    仍依指示將之轉讓，且衡諸常情，被告受李雅芳指示交付物
    品與鄭俊傑，且同時收取款項，應可認知該等物品及款項間
    存有對價關係，是其所為自係基於縱販賣第一級毒品亦不違
    背其本意之不確定故意，而與李雅芳具犯意聯絡。被告與辯
    護人上開所辯，與事實不符，亦不可採。
  ㈢按販賣毒品者，其主觀上須有營利之意圖，且客觀上有販賣
    之行為，即足構成，至於實際上是否已經獲利，則非所問（
    參照最高法院93年度台上字第1651號判決）。復衡諸我國查
    緝毒品之施用或販賣一向執法甚嚴，對於販賣毒品者尤科以
    重度刑責，又販賣毒品既係違法行為，當非可公然為之，亦
    無公定價格，且容易分裝並增減份量，而每次買賣之價量，
    可能隨時依雙方關係深淺、資力、需求量及對行情之認知、
    來源是否充裕、查緝是否嚴謹、購買者被查獲時供述購買對
    象之可能風險之評估等情形，而異其標準，非可一概而論，
    是販賣之利得，誠非固定，除非經行為人詳細供出各次所販
    賣之毒品之進價及售價，且數量俱臻明確外，實難察得其交
    易實情，但販賣毒品係重罪，且毒品量微價高，取得不易，
    倘若非有利可圖，一般人當無干冒重度刑責而提供毒品給他
    人之可能，是其販入之價格必較售出之價格低廉，而有從中
    賺取買賣差價牟利之意圖及事實，應屬合理之認定，縱使販
    賣之人從價差或量差中牟利方式雖異，其意圖營利之非法販
    賣行為仍屬同一。查事實欄一㈡部分之毒品交易為有償行為
    ，被告、李雅芳與購毒者鄭俊傑並非至親，竟甘冒遭到查緝
    判處重刑之危險，由被告將第一級毒品海洛因販賣與鄭俊傑
    並收取對價，顯見本案販賣毒品犯行，對被告、李雅芳屬有
    利可圖始願為之，堪認被告及李雅芳就此部分犯行，有從中
    獲利之意圖甚明。　
四、綜上，本案事證已臻明確，被告各次犯行洵堪認定，應依法
    論科。
參、論罪科刑
一、按行為後法律有變更者，適用行為時之法律。但行為後之法
    律有利於行為人者，適用最有利於行為人之法律，刑法第2
    條第1項定有明文。被告行為後，毒品危害防制條例第4條第
    1項規定業經修正，並經總統於109年1月15日公布，於同年7
    月15日施行。修正前毒品危害防制條例第4條第1項規定：「
    製造、運輸、販賣第一級毒品者，處死刑或無期徒刑；處無
    期徒刑者，得併科新臺幣2,000萬元以下罰金」，修正後毒
    品危害防制條例第4條第1項規定：「製造、運輸、販賣第一
    級毒品者，處死刑或無期徒刑；處無期徒刑者，得併科新臺
    幣3千萬元以下罰金」。新法就毒品危害防制條例第4條第1
    項規定提高罰金之法定刑上限。本案經新舊法比較結果，應
    以被告行為時之法律即修正前毒品危害防制條例第4條第1項
    對被告較為有利，依刑法第2條第1項前段規定，自應適用修
    正前之毒品危害防制條例第4條第1項規定論處。　
二、次按海洛因屬毒品危害防制條例第2條第2項第1款所規定之
    第一級毒品，依法不得販賣、轉讓或持有。核被告就事實欄
    一㈠部分所為，係犯毒品危害防制條例第8條第1項之轉讓第
    一級毒品罪；就事實欄一㈡部分所為，係犯修正前毒品危害
    防制條例第4條第1項之販賣第一級毒品罪。被告於上開販賣
    、轉讓海洛因前持有海洛因之低度行為，各為其販賣、轉讓
    之高度行為所吸收，均不另論罪。　　　
三、被告就上開販賣、轉讓第一級毒品等犯行，與李雅芳間有犯
    意聯絡及行為分擔，為共同正犯。
四、被告上開各次犯行，犯意各別，行為互殊，應予分論併罰。
五、被告前因違反毒品危害防制條例（施用第二級毒品）案件，
    經臺灣桃園地方法院以107年度壢簡字第1058號判決判處有
    期徒刑6月確定，於107年10月25日易科罰金執行完畢，有本
    院被告前案紀錄表在卷可據，其於前開案件執行完畢後5年
    內，故意再犯本案有期徒刑以上之罪，俱為累犯，依司法院
    大法官釋字第775號解釋意旨，經審酌本案侵害之法益、罪
    質與前案相近，兼衡本案犯罪情節、被告一切情狀及所應負
    擔之罪責，暨其顯未因前案有期徒刑執行完畢而心生警惕，
    謹慎行事，反而漠視法紀而再犯，足徵其具有特別惡性及刑
    罰反應力薄弱之情狀，而有加重其刑之必要，爰依刑法第47
    條第1項規定，就其所犯上開各罪，除販賣第一級毒品罪之
    法定本刑死刑、無期徒刑部分，依法不得加重外，均應依刑
    法第47條第1項加重其刑。
六、被告就事實欄一㈠轉讓第一級毒品部分，雖曾於原審時坦承
    犯行，然其於偵查中均否認涉犯轉讓第一級毒品罪（見偵緝
    971卷第75至76、93、99至101頁，聲羈264卷第45至47頁，
    偵聲308卷第47頁），自無修正前毒品危害防制條例第17條
    第2項偵審自白減刑規定之適用。
七、被告就事實欄一㈡部分，依李雅芳指示販賣海洛因與鄭俊傑
    ，無視國家對於杜絕毒品危害之禁令，固應予責難，然其於
    本案僅涉有1次販賣毒品犯行，所交易海洛因亦僅有摻入1 
    支香菸之數量，復無事證可認被告因此分得利潤，且是因鄭
    俊傑抵達上開居所社區前時，李雅芳外出不在，方聯繫被告
    請其代為交易毒品，此據李雅芳於警詢中陳述明確（見偵24
    671卷第35、37頁），足見被告就該次毒品交易參與之程度
    僅屬末端，犯罪情節較李雅芳輕微，故被告雖否認犯罪，本
    院仍認就此部分犯行，對被告科以最低刑度即無期徒刑，猶
    嫌過重，實屬情輕法重，客觀上足以引起一般人之同情，而
    顯可憫恕，是就此部分犯行，依刑法第59條規定酌減其刑，
    並依法先加後減之。至辯護人另主張就事實欄一㈠部分亦請
    求依刑法第59條減刑云云（見本院卷第157至159頁），然毒
    品戕害人之身心健康至深且鉅，素為我國法律所嚴禁，此廣
    為一般社會大眾周知，被告對此應知之甚稔，竟無視嚴刑竣
    罰及毒品之危害性，依李雅芳指示轉讓摻入海洛因半支與鄭
    俊傑，兼衡被告於原審坦承犯行，卻於本院審理時改口否認
    犯行，對照被告之刑度，在客觀上並不足以引起一般人同情
    ，尚無情輕法重之情事，此部分應無適用刑法第59條規定酌
    減其刑之餘地，併予敘明。
肆、駁回上訴之理由
　　原審以被告犯行事證明確，適用毒品危害防制條例第8條第1
    項、第19條第1項，修正前毒品危害防制條例第4條第1項，
    刑法第2條第1項前段、第11條、第47條第1項、第28條、第5
    9條、第51條第5款等規定，並審酌被告已預見李雅芳所指示
    交付者為戕害人身心之毒品海洛因，竟仍將之轉讓或販賣與
    他人，危害社會治安及國民健康，助長國內施用毒品之歪風
    ，又因施用毒品而散盡家財、連累家人，或為購買毒品鋌而
    走險者更不可勝計，嚴重危害社會秩序，應予非難，並考量
    被告於原審時就轉讓第一級毒品部分坦認犯罪，就販賣第一
    級毒品部分則未能如實坦承犯行之犯後態度，及其於本案各
    犯行之行為分擔，兼衡被告高職畢業之教育程度、自陳家庭
    經濟狀況勉持，及其為本案各犯行之動機、目的、手段、轉
    讓或販賣毒品之數量等一切情狀，分別量處有期徒刑1年2月
    、15年6月，應執行有期徒刑16年。就沒收部分並說明：㈠扣
    案如附表一編號一所示之行動電話（含SIM卡1張），為供被
    告本案各犯行所用之物，應依毒品危害防制條例第19條第1
    項規定宣告沒收；㈡其餘扣案物，無事證顯示與本案各犯行
    相關，均無從諭知沒收；㈢被告就事實欄一㈡部分，雖向鄭俊
    傑收取毒品價金500元，然其已將所收取之款項全數交與李
    雅芳，卷內並無事證可認被告實際上受有不法利得之分配，
    亦無從對被告宣告沒收或追徵。經核原審認事用法並無違誤
    ，量刑亦屬妥適。被告上訴意旨猶執前詞否認犯行，指摘原
    審判決認定事實有誤為不當，就原審依職權為證據取捨及心
    證形成之事項，持憑己見而為不同評價，反覆爭執，難認其
    上訴為有理由；辯護人另請求從輕量刑云云，亦無理由，均
    應予駁回。
據上論斷，應依刑事訴訟法第368條，判決如主文。
本案經檢察官施韋銘提起公訴，檢察官孫冀薇到庭執行職務。
中　　華　　民　　國　　110 　年　　3 　　月　　23　　日
                  刑事第十二庭  審判長法　官  陳如玲
                                      法　官  廖建瑜
                                      法　官  蔡如惠
以上正本證明與原本無異。
如不服本判決，應於收受送達後20日內向本院提出上訴書狀，其
未敘述上訴之理由者並得於提起上訴後20日內向本院補提理由書
（均須按他造當事人之人數附繕本）「切勿逕送上級法院」。
                                       書記官  黃郁珊
中　　華　　民　　國　　110 　年　　3 　　月　　25　　日
附錄：本案論罪科刑法條全文
毒品危害防制條例第4條（修正前）
製造、運輸、販賣第一級毒品者，處死刑或無期徒刑；處無期徒
刑者，得併科新臺幣二千萬元以下罰金。
製造、運輸、販賣第二級毒品者，處無期徒刑或七年以上有期徒
刑，得併科新臺幣一千萬元以下罰金。
製造、運輸、販賣第三級毒品者，處七年以上有期徒刑，得併科
新臺幣七百萬元以下罰金。
製造、運輸、販賣第四級毒品者，處五年以上十二年以下有期徒
刑，得併科新臺幣三百萬元以下罰金。
製造、運輸、販賣專供製造或施用毒品之器具者，處一年以上七
年以下有期徒刑，得併科新臺幣一百萬元以下罰金。
前五項之未遂犯罰之。
毒品危害防制條例第8條
轉讓第一級毒品者，處1年以上7年以下有期徒刑，得併科新臺幣
1百萬元以下罰金。
轉讓第二級毒品者，處6月以上5年以下有期徒刑，得併科新臺幣
70萬元以下罰金。
轉讓第三級毒品者，處3年以下有期徒刑，得併科新臺幣30萬元
以下罰金。
轉讓第四級毒品者，處1年以下有期徒刑，得併科新臺幣10萬元
以下罰金。
前四項之未遂犯罰之。
轉讓毒品達一定數量者，加重其刑至二分之一，其標準由行政院
定之。
附表一：
編號 名稱及數量 備註  一 行動電話1支（含門號0000000000號SIM 卡1張）   二 行動電話1支（含門號0000000000號SIM 卡1張）   三 電子磅秤1台   四 中國信託銀行金融卡1 張 帳號：000000000000號  五 現金4,200元   六 葡萄糖1包   七 摻食管1支   八 安非他命吸食器1組   九 海洛因2包 ⑴驗前總毛重0.7144公克，因鑑驗取樣0.0099公克 ⑵慈濟大學濫用藥物檢驗中心108年8月26日慈大藥字第1080826059附件鑑定書（見偵24671卷第243頁） ⑶被告所有，所涉犯行經臺灣桃園地方法院以109年度壢簡字第1362號判處罪刑及宣告沒收確定  十 大麻1包 ⑴卷內無相關毒品檢驗資料 ⑵案外人洪志忠所有，所涉犯行經臺灣桃園地方法院以109年度桃簡字第1086號判處罪刑及宣告沒收確定 十一 散彈槍子彈25枚 ⑴經鑑定認均有殺傷力 ⑵被告所有，所涉犯行經臺灣桃園地方法院以109年度壢簡字第1363號判處罪刑及宣告沒收確定 

附表二：
編號 名稱及數量 備註  一 海洛因針筒1支（內含液體25毫升） ⑴驗前毛重2.5845公克，因鑑驗取樣0.1133公克 ⑵慈濟大學濫用藥物檢驗中心108年8月26日慈大藥字第1080826065附件鑑定書（見偵24671卷第297頁）